【裁判字號】    95,易,353
【裁判日期】    951011
【裁判案由】    傷害等
【裁判全文】
臺灣嘉義地方法院刑事判決               95年度易字第353號
公  訴  人  臺灣嘉義地方法院檢察署檢察官
被      告  丙○○
選任辯護人  羅振宏律師
上列被告因家庭暴力罪之傷害等案件，經檢察官提起公訴（95年
度偵字第4641號），本院判決如下：
    主  文
丙○○犯傷害罪，處有期徒刑參月，如易科罰金，以銀元參佰元
即新臺幣玖佰元折算壹日。又犯強制罪，處有期徒刑參月，如易
科罰金，以銀元參佰元即新臺幣玖佰元折算壹日。應執行有期徒
刑伍月，如易科罰金，以銀元參佰元即新臺幣玖佰元折算壹日。
    事  實
一、丙○○與甲○○係夫妻，與甲○○之父乙○○係直系姻親，
    ，分別為家庭暴力防治法第3條第1款、第3款之家庭成員。
    丙○○於民國95年4月11日23時10分許，飲酒後返回嘉義縣
    民雄鄉文隆村山腳1之36號住處，以甲○○未準備晚餐為由
    ，基於普通傷害之犯意，徒手毆打甲○○，致甲○○受有右
    上肢兩處積血腫、左下肢兩處積血腫、背部積血腫及右手虎
    口瘀青紅腫之傷害。詎丙○○毆打甲○○後，另基於使人行
    無義務之事之犯意，撥打乙○○住處電話，向乙○○恫稱：
    爸，你如果不過來，我要繼續把你女兒踹死等語，以此脅迫
    之方式，致乙○○聽聞後心生畏懼，立即偕同其妻許蔡寶玉
    前往丙○○住處，使乙○○行無義務之事。
二、案經甲○○訴由嘉義縣警察局民雄分局報請臺灣嘉義地方法
    院檢察署檢察官偵查起訴。
    理  由
一、訊據被告丙○○固供承有於上揭時地與告訴人甲○○發生口
    角，並撥打電話給被害人乙○○要其至住處，惟矢口否認有
    何傷害、強制之犯行，辯稱：當天伊與甲○○脾氣都不好，
    後來就因管教小孩的事情吵起來，伊沒有打甲○○，因為甲○○身體不好，伊不可能打她，她的傷勢係於95年1月間，
    自己從樓梯摔下造成。案發當天伊有打電話給乙○○，因為
    夫妻爭吵之後心情不好，口氣當然比較不好一點，伊跟乙○○說伊跟甲○○吵架，伊是好意叫他過來，不然繼續吵下去
    ，甲○○會被伊打死，伊是要叫他過來勸勸甲○○，因為甲○○脾氣不好，如果再吵下去，伊會控制不了，伊沒有強制
    乙○○一定要到伊家云云。惟查：
  (一)按被告以外之人於審判外之言詞或書面陳述，除法律有規定
    者外，不得作為證據，刑事訴訟法第159條第1項定有明文。
    次按依92年2月6日增訂公布，於同年9月1日施行之刑事訴訟
    法第158條之3規定，證人、鑑定人依法應具結而未具結者，
    其證言或鑑定意見不得作為證據。而告訴人之指訴雖係以使
    被告受刑事訴追為目的，但非本法第三條所稱之「當事人」
    ，乃當事人以外之第三人，除依同法第271條之1規定到庭單
    純陳述意見時，毋庸具結外，如就與待證事實有重要關係之
    親身知覺、體驗事實陳述時，即居於證人之地位，依上開增
    訂公布之規定，自應依同法第186條第1項規定命其具結，使
    告訴人知悉其有據實陳述之義務，以擔保其證言之真實性，
    該供述證據始具證據能力，如未踐行人證之法定調查程序，
    應不得作為證據（最高法院著有93年度台上字第6838號判決
    可資參照）。查辯護人主張告訴人甲○○、被害人乙○○於
    警詢時之陳述無證據能力，是其等於警詢之陳述，係屬審判
    外之言詞陳述，復無證據證明具刑事訴訟法第159條之3之有
    可信之特別情況存在，均應認無證據能力。至告訴人甲○○
    、被害人乙○○於偵查中經檢察官以證人之地位而為訊問，
    並無依法不得令其具結之情形，檢察官訊問時並未命其等具
    結，是其等於偵查中之證述，亦無證據能力。
  (二)上開犯罪事實，業據證人即告訴人甲○○於本院審理時結證
    稱：當天被告喝酒回來上2樓說伊沒有煮飯，伊回答說有，
    但被告沒有去看，就開始徒手打伊的雙手上臂、右腳膝蓋附
    近、背部脊椎附近及右手虎口處，他打的時候伊有閃避，並
    趕快跑到樓下去，本來被告還想要繼續打伊，但他後來在1
    樓就打電話給伊父親說：爸，如果你不過來，我就要將阿娥
    踹到死。伊雙手上臂瘀青、右腳膝蓋附近瘀青、背部感覺會
    痛、右手虎口瘀青紅腫，但都沒有流血，伊記得一腳受傷比
    較明顯，另一隻腳伊就不記得了等語（本院卷第112、117頁
    ），並經證人即被害人乙○○於本院審理時結證稱：被告當
    時用台語跟伊說：爸，你如果不過來，我要繼續把你女兒踹
    死，當時他的口氣很兇，聲音很大，伊當時覺得很心痛及害
    怕，馬上掛上電話跟伊太太趕快一起過去，伊不知道他要伊
    過去的目的為何。伊到場時被告一直用三字經罵人，並問伊
    ：不然你是要怎樣，伊聽到這樣很生氣轉頭就回家，留下伊
    太太在那邊。當場甲○○有說被告打她，那時候伊沒有仔細
    看她有無受傷，但伊事後有看到伊太太在幫伊女兒手腳、背
    部擦藥等語（本院卷第120、121、123、124頁），且證人甲○○受有右上肢兩處積血腫、左下肢兩處積血腫以及背部積
    血腫之傷害一節，有證人甲○○於95年4月12日就診時之和
    興醫院診斷證明書1份附卷可稽（警卷第11頁），足認被告
    確有傷害、強制之犯行。
  (三)按告訴人、證人之陳述有部分前後不符，或相互間有所歧異
    時，究竟何者為可採，法院仍得本其自由心證予以斟酌，非
    謂一有不符或矛盾，即應認其全部均為不可採信；尤其關於
    行為動機、手段及結果等之細節方面，告訴人之指陳，難免
    故予誇大，證人之證言，有時亦有予渲染之可能；然其基本
    事實之陳述，若果與真實性無礙時，則仍非不得予以採信，
    最高法院著有74年臺上字第1599號判例可資參照。查證人甲○○於本院審理時並未提及其受有診斷證明書記載之「左下
    肢兩處積血腫」之傷害，且證人甲○○於警詢時並未提及受
    有「左手上臂瘀青、右腳膝蓋附近瘀青、右手虎口瘀青紅腫
    」之傷害，而上揭診斷證明書亦未有此部分之記載。至證人
    乙○○於警詢及偵訊時均未提及被告有說「繼續」2字。是
    證人甲○○、乙○○就上揭枝節性及細節性事實有前後不符
    之處，然證人就問題之陳述，難免會受訊問者陳述問題之方
    式，及問題鋪陳之前後順序，而影響其回答之內容，且證人
    甲○○、乙○○於本院95年9月26日審理時，距案發已相隔5
    月有餘，受限於證人之記憶力，或證人之陳述表達能力，自
    難期待證人之證詞能完全相符，是其等證詞雖有上揭相異處
    ，然其等就上揭基本事實之陳述大致相符，揆諸前揭判例，
    其等之證詞仍難認不具證據價值，本院仍得採信其等之證詞
    ，認定被告上開犯行。揆諸證人甲○○於本院審理時結證稱
    ：伊記得很清楚當時右腳有受傷，伊不知道為何診斷證明書
    沒有記載，至於當時左腳有無受傷伊忘記了，警詢筆錄是按
    照診斷證明書上面記載的傷勢照抄，右手虎口處是診斷證明
    書開完之後，伊才發現該處有腫起來，並請醫生幫伊擦藥等
    語（本院卷第116頁），參以甲○○就診當時若受有「左手
    上臂瘀青、右腳膝蓋附近瘀青」之傷害，依其受傷位置，應
    可輕易發覺，則醫師就此部分之傷害，衡情當無漏載或誤載
    之可能，故甲○○四肢究係何處受傷，應以診斷證明書之記
    載為準，而就「右手虎口瘀青紅腫」之傷害，證人甲○○於
    本院審理時既能明白記憶，並清楚陳述為何診斷證明書未予
    記載，且此部位之傷害，若未特別注意，確實有漏未診斷之
    可能，則證人甲○○證述其受有此部分傷害足堪採信。此外
    ，證人乙○○於本院審理時結證稱：伊記得被告當時電話中
    有說「繼續」等語（本院卷第121頁），且被告於撥打電話
    前確有毆打甲○○之情，則證人乙○○其於本院審理時之此
    部分證述應足採憑。
  (四)雖被告以上詞置辯，而證人即被告之父丁○○於本院審理時
    結證稱：於95年1月間，伊聽2個孫子說甲○○從樓梯摔下來
    ，頭腫起來雞蛋大小，就在右邊頭頂上，她下樓時伊有看到
    稍微有流血，她用冰塊在冰敷，伊說要帶她去醫院，她說不
    用。伊沒有看到她身上有無其他部位受傷等語（本院卷第12
    6、127頁），並提出照片2張為證（偵卷第12頁），然證人
    甲○○於本院審理時否認其於95年1月間，曾自樓梯摔下頭
    部受有丁○○所證述之傷害，且證人丁○○所證述甲○○受
    傷之部位，與本件甲○○受傷部位不同，而卷附照片亦僅有
    油漆潑灑之痕跡，是證人丁○○之證詞及被告提出之照片，
    均無法證明本件甲○○所受之傷害係於95年1月間，自樓梯
    摔下所造成。又本院95年度家護字第292號民事事件，經函
    詢和順興診所關於聲請人於95年4月12日就診之傷勢，係剛
    發生或數月前之舊傷，該診所函覆：病患甲○○於95年4月
    12日就診之傷勢係積血腫，實難判斷剛發生或數月前之舊傷
    ，就診當天身上並無擦傷，僅係積血腫，從積血腫外觀判斷
    ，積血腫不像當天所發生等語，有該診所函件1份附卷可稽
    （該卷第77頁），是上開函文並未完全排除甲○○之傷勢不
    是當天所造成，且證人甲○○於本院審理時結證稱：伊有去
    問醫生，他說因為沒有流血，所以無法判定是否案發當時所
    受的傷等語（本院卷第115、116頁）。況且，被告於95年6
    月6日警詢所述與卷附錄音譯文相符，警詢全程連續錄音並
    無中斷，採一問一答方式，被告聲音自然語氣平和，員警聲
    音自然語氣平和，並無強暴脅迫等不正詢問等情，業經本院
    當庭勘驗屬實，製有勘驗筆錄在卷足考，而被告於警詢時已
    供承：「有啊，有打腳手啊」、「那我就手腳打兩下」、「
    受傷也辦法檢查啦，就兩個人都有啊，手對手這樣撞怎麼可
    能會沒有，她瘀青我甘不會瘀青嗎？那是正常反應你知道嗎
    ？」等語（本院卷第78、79、83頁），足見被告當日確有毆
    打甲○○成傷，是其辯稱：伊沒有打甲○○，她的傷勢係於
    95年1月間，自己從樓梯摔下造成云云，顯係卸責之詞，委
    無足採。再者，證人乙○○於本院審理時結證稱：伊聽到被
    告說那樣的話，覺得很心痛且害怕，當時伊覺得他不是要叫
    伊過去勸和等語（本院卷第124頁），而證人甲○○於本院
    審理時亦結證稱：當時被告跟伊父親講電話的口氣很不好，
    很大聲還很用力的掛上電話，伊父親到伊家時被告還用三字
    經罵伊父親，所以伊覺得被告當時不是要請他過來勸和等語
    （本院卷第118頁），參以被告撥打電話予乙○○時，並無
    隻字片語提及請乙○○前往住處勸和，且待乙○○至其住處
    後，亦未有何請乙○○勸和之言語、動作，是依被告撥打電
    話之口氣、內容及見到乙○○前往住處後之反應，尚難認被
    告係請乙○○前往住處勸和，則被告以脅迫之方式，要乙○○前往其住處，即屬使乙○○行無義務之事甚明，故被告辯
    稱：伊是要叫他過來勸勸甲○○，沒有強制乙○○一定要到
    伊家云云，顯屬飾卸之詞，尚難採信。
  (五)綜上所述，被告上開所辯部分，均係卸責之詞，不足採信。
    本件事證明確，被告傷害、強制之犯行均堪予認定。
二、按刑法第305條之恐嚇危害安全罪，係指單純以將來加害生
    命、身體、自由、名譽、財產之事，恐嚇他人致生危害於安
    全者而言，如對於他人之生命、身體等，以現實之強暴、脅
    迫手段加以危害要挾，使人行無義務之事或妨害人行使權利
    ，即應構成刑法第304條之強制罪，縱有恐嚇行為，亦僅屬
    犯強制罪之手段，無更論以恐嚇危害安全罪之餘地（最高法
    院著有84年度台非字第194號判決可資參照）。查被告以上
    開言語脅迫被害人乙○○，係以使被害人乙○○至其住處為
    目的，並非單純之恐嚇。核被告所為，係犯刑法第277條第1
    項之傷害罪，及同法第304條第1項之強制罪。又被告與告訴
    人甲○○係夫妻，與被害人乙○○係直系姻親，分別為家庭
    暴力防治法第3條第1款、第3款之家庭成員，是被告對其等
    故意實施家庭暴力行為而成立刑法之犯罪，均為家庭暴力防
    治法之家庭暴力罪。被告所犯上開2罪，犯意各別，罪名有
    異，應予分論併罰。至檢察官認被告強制被害人乙○○至其
    住處之行為，另涉犯刑法第305條之恐嚇危害安全罪，容有
    誤會。又被告行為後，刑法於94年1月7日修正，同年2月2日
    公布，自95年7月1日施行，修正刑法第33條第5款關於法定
    刑有罰金刑之罪、同法第41條第1項易科罰金及同法第51條
    第5款定應執行之刑規定。比較刑法第33條第5款修正前後之
    規定，以修正前刑法較有利於被告，依刑法第2條第1項前段
    之規定，應適用修正前刑法規定。爰審酌被告僅因細故，未
    顧念與告訴人甲○○間之夫妻情分，即對告訴人甲○○施以
    暴力，且不思敬重長輩，竟出言脅迫被害人乙○○，其行為
    之手段，對告訴人甲○○、被害人乙○○所造成之危害，及
    事後否認犯行之犯後態度，尚未與告訴人甲○○、被害人乙○○達成和解等一切情狀，各量處如主文所示之刑。另比較
    修正刑法第51條第5款關於有期徒刑定其應執行之刑之規定
    ，比較修正前後之規定，修正後刑法並非較有利於被告，依
    刑法第2條第1項前段之規定，仍應依修正前刑法定其應執行
    之刑。本件被告依行為時之刑法第41條第1項易科罰金折算
    標準，修正前罰金罰鍰提高標準條例第2條前段（現已刪除
    ）規定，就其原定數額提高為100倍折算1日，則本件被告行
    為時之易科罰金折算標準，應以銀元300元折算1日，經折算
    為新臺幣後，應以新臺幣900元折算為1日。而修正後之刑法
    第41條第1項前段則規定：「犯最重本刑為5年以下有期徒刑
    以下之刑之罪，而受6個月以下有期徒刑或拘役之宣告者，
    得以新臺幣1千元、2千元或3千元折算1日，易科罰金。」比
    較修正前後之易科罰金折算標準，以95年7月1日施行前之規
    定，較有利於被告，則被告所量處之刑及所定應執行之刑，
    應依刑法第2條第1項前段，適用修正前刑法第41條第1項前
    段規定，定其易科罰金之折算標準。
據上論斷，應依刑事訴訟法第299條第1項前段，刑法第2條第1項
前段、第277條第1項、第304條第1項、第51條第5款（修正前）
、第41條第1項前段（修正前），刑法施行法第1條之1第1項、第
2項前段，罰金罰鍰提高標準條例第2條（修正前），現行法規所
定貨幣單位折算新臺幣條例第2條，判決如主文。
本案經檢察官王啟旭到庭執行職務。
中    華    民    國    95    年    10    月    11    日
                    刑事第二庭  審判長法  官  沈福財
                                      法  官  林青怡
                                      法  官  卓春慧
上列正本證明與原本無異。
如不服本判決，應於判決送達後10日內向本院提出上訴狀（應附
繕本）。告訴人或被害人如對於本判決不服者，應具備理由請求
檢察官上訴，其上訴期間之計算係以檢察官收受判決正本之日期
為準。
中    華    民    國    95    年    10    月    11    日
                                      書記官  江芳耀
附錄本案論罪科刑法條全文：
刑法第277條第1項：
傷害人之身體或健康者，處3年以下有期徒刑、拘役或1千元以下
罰金。
刑法第304條第1項：
以強暴、脅迫使人行無義務之事或妨害人行使權利者，處3年以
下有期徒刑、拘役或3百元以下罰金。


司法院資訊處製作；財團法人民間司法改革基金會備份。
